【裁判字號】    99,交抗,77
【裁判日期】    990119
【裁判案由】    聲明異議
【裁判全文】
臺灣高等法院臺中分院刑事裁定          99年度交抗字第77號
抗  告  人
即受處分人  甲○○
                    國民
上列抗告人因違反道路交通管理處罰條例之聲明異議案件，不服
臺灣臺中地方法院中華民國98年12月16日98年度交聲字第4492號
裁定，提起抗告，本院裁定如下：
    主  文
抗告駁回。
    理  由
一、抗告意旨如附件抗告狀影本內容所載（詳如附件）。
二、原裁定意旨如附件裁定書內容所載（詳如附件）。
三、按汽車駕駛人，有「未領有駕駛執照駕駛小型車或機器腳踏
    車」者，處新臺幣六千元以上一萬二千元以下罰鍰，並當場
    禁止其駕駛，此有道路交通管理處罰條例第21條第1項第1款
    規定可資參照。次按「送達，於應受送達人之『住居所、事
    務所或營業所』為之。但在行政機關辦公處所或他處會晤應
    受送達人時，得於會晤處所為之。應受送達人有就業處所者
    ，亦得向該處所為送達」、「於應送達處所不獲會晤應受送
    達人時，得將文書付與有辨別事理能力之同居人、受雇人或
    應送達處所之接收郵件人員。應受送達人或其同居人、受雇
    人、接收郵件人員無正當理由拒絕收領文書時，得將文書留
    置於應送達處所，以為送達。」、「送達，不能依前二條規
    定為之者，得將文書記存送達地之地方自治或警察機關，並
    作送達通知書兩份，一份黏貼於應受送達人住居所、事務所
    、營業所或其就業處所門首，另一份交由鄰居轉交或置於該
    送達處所信箱或其他適當位置，以為送達。前項情形，由郵
    政機關為送達者，得將文書寄存於送達地之郵政機關。寄存
    機關自收受寄存文書之日起，應保存三個月。」，行政程序
    法第72條第1項、第2項、第73條第1項、第3項、第74條分別
    訂有明文。且受處分人不服主管機關所為之處罰者，應於接
    到裁決書之翌日起二十日內，向管轄地方法院聲明異議，道
    路交通管理處罰條例第87條第1項定有明文。
四、經查：
  (一)本件抗告人即受處分人甲○○（下稱抗告人）駕駛車牌號碼
    KR-1711號自用小客車，於90年9月2日下午14時5分許，在臺
    北市○○○路與通河街口處，因「無照駕照」而行駛違規，
    乃由舉發員警依規定舉發，此有臺北市政府警察局北市警交
    大字第ABU173035號舉發違反道路交通管理事件通知單及交
    通部公路總局臺中區○○○○○道路交通事件第裁60-ABU17
    3035號裁決書各一份附卷可稽（原審卷第3、8頁），是本件
    抗告人之違規事實，堪可認定屬實。
  (二)抗告人雖爭執伊早於18歲時已拿到自小客車駕照云云，惟經
    交通部公路總局臺中區○○○○○路監理電腦系統資料庫並
    無抗告人的駕照記錄（原審卷第1頁、第4頁），是抗告人抗
    告意旨所辯，尚無可採。又抗告人另稱：伊於92年至97年之
    間，已經到外地了，只是戶籍仍設於住臺中市○區○○路30
    0之5號，因此聯絡不上，希望能從輕發落云云。惟抗告人不
    服道路交通管理處罰條例第87條主管機關所為之處罰，得於
    接到裁決書之翌日起二十日內，向管轄地方法院聲明異議之
    期間，此之二十日係屬法定不變期間。而抗告人其抗告意旨
    所陳述上情，係可歸責於己之事由，是抗告人向管轄地方法
    院之聲明異議既已逾越法定不變期間，且非為原審法院得命
    補正之事項，原裁定法院依法駁回其聲明異議，經核於法並
    無不合，抗告人仍以上開情詞提起抗告，自無理由，應予駁
    回。至原裁定中誤認定「抗告人因未帶駕照行駛違規」之事
    實，以及誤引用「按汽車駕駛人，駕駛汽車未隨身攜帶駕駛
    執照者，處三百元以上六百元以下罰鍰，道路交通管理處罰
    條例第25條第1項第3款」定有明文一語，固為認定事實適用
    法律之裁判錯誤，然抗告人之聲明異議既不合法，基於「程
    序優先於實體審查」之法理，本院無從審究該實體上之適當
    與否，亦無將原裁定撤銷並發回更為裁判之餘地，併此敘明
    。
五、據上論結，爰依道路交通案件處理辦法第26條、刑事訴訟法
    第412條，裁定如主文。
中    華    民    國    99    年    1     月    19    日
            刑事第三庭    審判長法  官  王  增  瑜
                                法  官  吳  進  發
                                法  官  梁  堯  銘
以上正本證明與原本無異。
不得再抗告。
                                書記官  陳  玫  伶
中    華    民    國    99    年    1     月    20    日


司法院資訊處製作；財團法人民間司法改革基金會備份。
